【裁判字號】    97,上易,1031
【裁判日期】    970627
【裁判案由】    竊盜
【裁判全文】
臺灣高等法院臺中分院刑事判決        97年度上易字第1031號
上  訴  人  臺灣南投地方法院檢察署檢察官
被      告  丁○○
            乙○○
                    （現於臺灣雲林監獄執行中）
            丙○○
                    號
            甲○○
上列上訴人因被告等竊盜案件，不服臺灣南投地方法院96年度易
字第568號中華民國97年4月15日第一審判決（起訴案號：臺灣南
投地方法院檢察署96年度偵字第1328、1757號），提起上訴，本
院判決如下：
  主  文
上訴駁回。
  理  由
一、依刑事訴訟法第350條、第361條、第362條、第367條規定，
    不服地方法院之第一審判決而上訴者，須提出上訴書狀，並
    應敘述具體理由，為上訴必備之程式；其所提出之書狀未敘
    述上訴理由，或僅曾以言詞陳述上訴理由者，均應於上訴期
    間屆滿後二十日內補提理由書於第一審法院。第一審法院經
    形式審查，認逾期未補提上訴理由者，應定期間先命補正；
    逾期未補正者，為上訴不合法律上之程式，應以裁定駁回。
    倘已提出上訴理由，但所提非屬具體理由者，則由第二審法
    院以上訴不合法律上之程式，判決駁回。而所謂具體理由，
    必係依據卷內既有訴訟資料或提出新事證，指摘或表明第一
    審判決有何採證認事、用法或量刑等足以影響判決本旨之不
    當或違法，而構成應予撤銷之具體事由，始克當之（例如：
    依憑證據法則具體指出所採證據何以不具證據能力，或依憑
    卷證資料，明確指出所為證據證明力之判斷如何違背經驗、
    論理法則）；倘僅泛言原判決認定事實錯誤、違背法令、量
    刑失之過重或輕縱，而未依上揭意旨指出具體事由，或形式
    上雖已指出具體事由，然該事由縱使屬實，亦不足以認為原
    判決有何不當或違法者（例如：對不具有調查必要性之證據
    ，法院未依聲請調查亦未說明理由，或援用證據不當，但除
    去該證據仍應為同一事實之認定），皆難謂係具體理由，俾
    與第二審上訴制度旨在請求第二審法院撤銷、變更第一審不
    當或違法之判決，以實現個案救濟之立法目的相契合，並節
    制濫行上訴（最高法院97年度上訴字第460號刑事判決參照
    ）。
二、本件上訴人即檢察官上訴意旨以：
(一)、原審判決被告丙○○無罪，係以共同被告甲○○之供述並未
    提及被告丙○○知悉並參與本件竊盜及事後之贓款分配；共
    同被告丁○○、乙○○均供陳被告丙○○不知道堆高機是偷
    來的等語；證人周百龍於偵查中所述被告丙○○交付其新臺
    幣l萬元，與警詢及審理時所陳均不符，是其偵訊時所陳應
    屬謬誤，為其主要論據。惟查：(1)共同正犯間，其共同意思
    聯絡，並不必各行為人之間有直接謀議之事實，透過第三者
    居間聯繫，而各行為人均具有實施某特定犯罪之認識時，亦
    屬之。本件被告甲○○固未指陳被告丙○○知悉並參與本件
    竊盜及贓款之分配，惟共同被告甲○○自陳：與被告丙○○
    不認識，被告丙○○是綽號阿昌去找來的等語。是共同被告
    甲○○就被告丙○○是否與共同被告乙○○另行謀議一節，
    並不知情。共同被告丁○○、乙○○固均供陳被告丙○○不
    知情云云。惟共同被告丁○○陳稱：被告丙○○並不知道堆
    高機是偷來的，被告丙○○是被告乙○○叫來的人，伊從來
    沒有跟被告丙○○接觸等語，準此，共同被告丁○○對於被
    告丙○○與被告乙○○如何謀議並不知情，則豈知被告丙○○對竊取堆高機一節全然無知，是其前揭所陳並不足採。再
    共同被告乙○○固於審理時結稱：丙○○並不知道堆高機是
    偷來的，是那天晚上7點多打電話給他，是告訴丙○○伊要
    買堆高機，並沒有告訴他要向誰買，他有問為何是晚上要吊
    堆高機，伊說是朋友臨時問要不要堆高機云云，惟共同被告
    乙○○如僅係委託被告丙○○找吊車至松柏嶺第一歡迎門，
    以其地點並非偏僻，何需被告丙○○跟車帶路？更有甚者，
    被告丙○○尚指示並隨同證人周百龍將堆高機載至彰化縣福
    興鄉福興二港河堤旁，將堆高機交與共同被告乙○○，其時
    間已近凌晨零時，苟被告丙○○係單純受託僱請吊車，對於
    竊盜等情全然不知，何以於不尋常之時、地吊運堆高機之過
    程，全程參與？是共同被告乙○○前揭所證，顯係迴護被告
    丙○○之詞，不足採信。(2)證人周百龍於審理時證稱：本件
    之拖吊費用1萬元係被告乙○○硬塞給伊等語，原審判決即
    認證人周百龍於偵查中所言顯屬謬誤，惟證人周百龍於偵訊
    時即證稱：伊是說費用4500 元，但丙○○硬塞l萬元給伊等
    語，且參之當日之偵訊筆錄，於檢察官訊問證人周百龍時，
    被告丙○○在場並未隔離，證人周百龍與被告丙○○同庭受
    訊，豈能誤認，又縱證人周百龍確有誤認，被告丙○○何以
    不當庭指正？又以證人周百龍於審理時所證被告丙○○之僱
    用過程以觀，被告乙○○自始即未參與，何以最終反係由被
    告乙○○給付顯不相當之l萬元代價？是證人周百龍於審理
    時所證拖吊費用由被告乙○○硬塞1節，顯有不實。(3)至證
    人甲○○未提及被告丙○○有分得贓款1節，僅係證人甲○○於當時未見被告丙○○分得贓款，未能以之即認被告丙○○未分得贓款，況且事後分贓並非參與竊盜之必要條件，是
    並不得以未分配贓款即認未參與竊盜。
(二)、以上所述，原審均未思慮及此，僅以共同被告甲○○、乙○○、丁○○所為有利被告之陳述及證人周百龍於審理時有瑕
    疵之證述，即認被告未參與本件竊盜犯行，其認定事實、適
    用法律顯有違誤，又原審認定本件竊盜之共同正犯人數既有
    違誤，是就被告甲○○、乙○○及丁○○之部分一併提起上
    訴，附此敘明。
三、原審判決以：
(一)、被告丙○○固不否認受被告乙○○委託，找來吊車司機周百
    龍，並與周百龍於上揭時、地吊運系爭堆高機至彰化縣福興
    鄉福興二港河堤旁置放之事實，但否認有何共同竊盜犯行，
    辯稱：是乙○○打電話說要買堆高機，叫伊幫他叫吊車，後
    來乙○○要伊在松柏嶺迎賓門等他，之後乙○○叫甲○○過
    來，乙○○並有打電話過來要我們下去，下去後看到乙○○
    及另一名男子站在堆高機旁邊，堆高機後來就讓吊車載走了
    ，被載去彰化縣福興鄉福興二港河堤，伊有跟著司機過去福
    興二港河堤，乙○○後來也有過來，伊跟乙○○說吊車司機
    錢要給人家，乙○○直接拿了不知是5仟元還是1萬元給吊車
    司機，錢給了之後伊就離開了，事情爆發之後，才知道該堆
    高機係偷來的等語。而本件公訴意旨認被告丙○○共同涉有
    上開加重竊盜罪嫌，無非係以被告丁○○、乙○○及甲○○
    於偵查中之供述，及被告丙○○亦有前科，與共犯乙○○熟
    稔，不可能不知其素行不佳，且時值深夜，火速委託吊車業
    趕赴現場，並於周百龍索價4500元時，違背常理硬塞1萬元
    給周百龍等為其主要之論據。
(二)、公訴人雖以被告甲○○曾於偵查中，供述被告丙○○知悉並
    參與本件竊盜。但經細譯被告甲○○於偵查中供、證述之內
    容，並未有任何供述提及被告丙○○知悉並參與本件竊盜犯
    行；且其於檢察官詢問：「除了你與丁○○外，另外在他家
    是否有丙○○、周百龍？」時，答以：「沒有，丙○○、周
    百龍是吊車業者，他們二個人是當時在丁○○家的一位綽號
    阿昌去找來的」等語，公訴意旨此部分之論述容有誤會。復
    參之證人甲○○於原審法院審理時結證：96年3月18日在第
    一歡迎門與丙○○碰面時，並未與之聊天，因為不認識他，
    由於乙○○說該處會有1台吊車，伊認為應該就是丙○○、
    周百龍他們，伊不道丙○○是否知道那天要偷堆高機之事，
    因為伊不認識他等語，是依證人甲○○上開所證內容，並無
    法證明被告丙○○就本件共同竊盜犯行有犯意之聯絡及行為
    之參與。
(三)、公訴意旨雖另以被告丁○○、乙○○於偵查中亦供述被告丙○○知悉並參與上開犯罪事實。然但本件被告丁○○、乙○○於偵查中雖經起訴檢察官傳喚，但並未到庭為任何供述，
    公訴意旨認渠2人於偵查已供述丙○○知悉並參與本件竊盜
    犯行，亦有誤認。參之證人即被告丁○○於原審法院審理時
    結證：丙○○不知道伊要去偷堆高機，伊不認識丙○○，他
    是乙○○叫來的人，伊從來沒有跟他接觸等語。另證人即被
    告乙○○則結證：丙○○並不知道堆高機是偷來的，伊是那
    天晚上7點多打電話給他，是告訴丙○○伊要買堆高機，並
    沒有告訴他要向誰買，他有問為何是晚上要吊堆高機，伊說
    是朋友臨時問要不要買堆高機等語，是依證人丁○○、乙○○上開所證情節，均亦無法證明被告丙○○就本件共同竊盜
    犯行有犯意之聯絡及行為之參與。
(四)、證人周百龍於偵查中雖曾證述被告丙○○硬塞1萬元給伊等
    情，惟本件之拖吊費用1萬元，事實上係被告乙○○硬塞予
    周百龍乙節，業如前述。是證人周百龍於偵查中所述被告丙○○交付乙節，應屬謬誤，亦核與其於警訊時所證係不知名
    之男子給伊1萬元之說詞不符 (參周百龍96年3月19日警詢筆
    錄第2頁)，自無從據此為不利於被告丙○○之認定。且參之
    證人周百龍於原審法院結證：丙○○透過修車廠介紹，約當
    天晚上6、7點打電話給伊，伊就去鹿港一家便利商店載丙○○一起到松柏嶺第一歡迎門那邊，丙○○就說因為買賣的價
    金談不攏，所以還沒有來；當天幫他們載堆高機之過程，沒
    有感覺異狀，那天晚上7點多就說要載了，那時候時間還好
    ，後來8點多我打電話問丙○○是否還要載，丙○○說還要
    載等語。足見本件被告丙○○與證人周百龍連繫載運事宜之
    時，並非深夜時刻，證人周百龍當時亦未感覺異常，實亦不
    能以此推論被告丙○○確事前即知悉被告乙○○等人之竊盜
    計畫。此衡之證人甲○○於偵查中提及本件行竊後賣得贓款
    之分配時，亦僅提及其與被告丁○○、乙○○及上開成年男
    子各分得1萬5仟元，完全未提及被告丙○○有分得款項乙節
    ，認被告丙○○所辯其僅係受託僱用吊車，未參與本件竊盜
    ，應屬非虛，否則其豈會完全未朋分贓款，其理應明。
(五)、本件公訴人提出之證據尚不足以證明被告丙○○涉有上開竊
    盜犯行，此外，復查無其他積極證據足資證明被告丙○○有
    何公訴意旨所稱之竊盜犯行，揆諸上開說明，自亦無從僅以
    被告丙○○與被告乙○○熟識及被告丙○○有犯罪前科乙節
    ，逕推論其知悉本件之竊盜犯行並決意參與，是應就被告丙○○部分為無罪之諭知。
四、原審判決已就公訴人所舉之證據，無法證明被告丙○○有參
    與本件竊盜犯行，敘明其認定之依據及憑以認定之理由，並
    未違背經驗法則、論理法則，認事用法均無違誤。上訴人即
    檢察官未提出其他證據，徒以上開臆測推論之詞，指摘原審
    判決認定被告丙○○未參與本件竊盜犯行，認事用法顯有違
    誤。上訴人於上訴書所舉事由，不能使本院認原審判決，認
    事用法有錯誤不當之情形。上訴人所舉上開上訴事由，並非
    具體之上訴理由。依首開說明，上訴人之上訴不合法律上之
    程式，應予駁回，並不經言詞辯論為之。
五、據上論結，應依刑事訴訟法第367條前段、第372條，判決如
    主文。
中    華    民    國    97    年    6     月    27    日
            刑事第九庭  審判長法  官  陳  筱  珮
                              法  官  康  應  龍
                              法  官  趙  春  碧
上列正本證明與原本無異。
不得上訴。
                              書記官  蘇  昭  文
中    華    民    國    97    年    6     月    27    日


司法院資訊處製作；財團法人民間司法改革基金會備份。
